【裁判字號】    99,簡上,197
【裁判日期】    991015
【裁判案由】    債務人異議之訴等
【裁判全文】
臺灣臺中地方法院民事判決             99年度簡上字第197號
上  訴  人  丁○○
訴訟代理人  丙○○
被上訴人    乙○○
                        樓
上列當事人間債務人異議之訴等事件，上訴人對於民國99年5月
24日本院台中簡易庭99年度中簡字第675號第一審判決提起上訴
，本院於99年10月1日言詞辯論終結，判決如下：
    主      文
上訴駁回。
第二審訴訟費用由上訴人負擔。
    事實及理由
壹、上訴人起訴主張：
一、被上訴人執有上訴人所簽發，票面金額新臺幣（下同）
    63,000元，如附表所示之本票（下稱系爭本票）1紙，並向
    鈞院聲請裁定許可強制執行，經鈞院於民國98年8月17日以
    98 年度司票字第6652號裁定准予強制執行。嗣被上訴人以
    該裁定為執行名義，向鈞院聲請強制執行，經鈞院以99年度
    司執字第13738號給付票款強制執行事件受理在案，並發執
    行命令扣押上訴人對訴外人矽品精密工業股份有限公司（下
    稱矽品公司）之薪資債權。惟上訴人前向被上訴人購買汽車
    ，乃簽發系爭本票予被上訴人作為給付尾款63,000元之擔保
    ，嗣上訴人於98年5月20日，在上訴人店裡（門牌號碼：台
    中縣潭子鄉○○村○○街潭秀巷68號）交付63,000元給被上
    訴人，乃請被上訴人於系爭本票原本空白處簽名及寫下「PD
    」（代表PAID）表示已付清該筆金額，並請被上訴人將系爭
    本票原本返還上訴人，惟被上訴人表示系爭本票原本在其朋
    友手上，不在身邊，僅願意在系爭本票影本上簽名並寫下「
    PD」，上訴人當時以為被上訴人既已在系爭本票影本簽名並
    寫下「PD」，即表示上訴人已付清該筆金額，遂不疑有他，
    而未取回系爭本票原本。詎被上訴人竟罔顧上訴人業已清償
    系爭本票票面金額63,000元之事實，仍持系爭本票向鈞院聲
    請裁定准許強制執行，進而持本票裁定向鈞院聲請強制執行
    ，惟上訴人既已無積欠被上訴人上開63,000元款項，系爭本
    票所擔保之原因債務應已消滅，則被上訴人就系爭本票對上
    訴人即無任何票據上之權利可言，是上訴人有受確認判決之
    法律上利益，爰依民事訴訟法第247條之規定，訴請確認系
    爭本票債權不存在。再者，此項妨礙被上訴人請求之事由，
    於本票裁定前即已存在，爰依強制執行法第14條第2項規定
    ，提起債務人異議之訴，並聲明：(一)確認如附表所示之系
    爭本票債權不存在。(二)鈞院99年度司執字第13738號給付
    票款強制執行事件之強制執行程序應予撤銷。
二、上訴後補稱：被上訴人本票正本沒有給上訴人，上訴人已清
    償完畢，被上訴人才會在影本上寫「PD」。本票影本上「
    Jennie」、「PD」是被上訴人的筆跡，中文筆跡是被上訴人
    男友代寫，所以這筆錢確實已付給被上訴人等語。
貳、被上訴人則以：
一、其係將1部雅哥2000CC之中古汽車以70,000元賣給上訴人，
    上訴人答應車子過戶後先給付被上訴人7,000元，之後再約
    定尾款分3期給付，嗣被上訴人將車子過戶給上訴人後，上
    訴人乃依約給付7,000元，同時並簽發系爭本票給被上訴人
    ，作為給付尾款之擔保，惟尾款63,000元，上訴人迄今仍未
    清償，系爭本票所擔保之原因債務仍然存在，被上訴人自得
    享有系爭本票之債權，被上訴人乃持以向鈞院聲請裁定准予
    強制執行，並持本票裁定向鈞院聲請強制執行，乃正當權利
    之行使，於法並無不合，上訴人之請求顯無理由。至於上訴
    人提出之系爭本票影本係上訴人簽發系爭本票後，將原本奪
    去便利商店影印留存，並非被上訴人交付給上訴人，且其上
    之簽名及「PD」均非被上訴人所書寫，被上訴人於98年5月
    20日並未到上訴人之店裡等語，資為抗辯，並聲明：上訴人
    之訴駁回。
二、上訴後補稱：上訴人當時表示無法償還車款，故要將車還給
    伊，伊則要上訴人先把車子開去保養，上訴人並未償還尾款
    63,000元等語。
參、本件原審對於上訴人之請求，為上訴人全部敗訴之判決。上
    訴人對於原判決不服提起上訴，並聲明：（1）原判決廢棄
    。（2）確認如附表所示之系爭本票債權不存在。（3）鈞院
    99年度司執字第13738號給付票款強制執行事件之強制執行
    程序應予撤銷。被上訴人則聲明：上訴駁回。
肆、得心證之理由：
一、按確認之訴，非原告有即受確認判決之法律上利益者不得提
    起，民事訴訟法第247條定有明文，所謂即受確認判決之法
    律上利益，係指法律關係存否不明確，原告在法律上之地位
    有不安之狀態存在或受侵害之危險，而此種不安之狀態或危
    險，能以確認判決除去者而言。本件被上訴人既持以上訴人
    名義所簽發之系爭本票向本院聲請准予強制執行，經本院98
    年度司票字第6652號本票裁定准許強制執行在案，被上訴人
    復以該本票裁定向本院聲請強制執行，業經原審調閱本院99
    年度司執字第13738號給付票款強制執行卷宗核閱屬實。上
    訴人即受有被強制執行之危險，此等危險復得依確認判決加
    以除去，是上訴人提起本件確認之訴，有即受確認判決之法
    律上利益，先予敘明
二、上訴人主張伊前向被上訴人購買汽車，乃簽發系爭本票予被
    上訴人作為給付尾款63,000元之擔保，被上訴人嗣以系爭本
    票向本院聲請裁定許可強制執行，經本院於98年8月17日以
    98 年度司票字第6652號裁定准予強制執行。被上訴人復以
    該裁定為執行名義，向本院聲請強制執行，經本院以99年度
    司執字第13738號給付票款強制執行事件受理在案，並發執
    行命令扣押伊對矽品公司之薪資債權等事實，業據其提出本
    院98年度抗字第222號民事裁定、99年2月24日中院彥民執99
    司執菊字第13738號執行命令、系爭本票影本等件為證，核
    屬相符，並經原審依職權調閱上開案號本票裁定、強制執行
    卷宗查明無誤，且為被上訴人所不爭執，應堪信為真正。
三、上訴人復主張伊於98年5月20日，在伊店裡交付63,000元給
    被上訴人，乃請被上訴人於系爭本票原本空白處簽名及寫下
    「PD 」（代表PAID）表示已付清該筆金額，並請被上訴人
    將系爭本票原本返還伊，惟被上訴人表示系爭本票原本在其
    朋友手上，不在身邊，僅願意在系爭本票影本上簽名並寫下
    「PD」，而被上訴人既已在系爭本票影本簽名並寫下「PD」
    ，即表示伊已付清該筆金額，系爭本票所擔保之原因債務應
    已消滅，則被上訴人就系爭本票對伊即無任何票據上之權利
    可言，自亦不得對伊強制執行等語，惟為被上訴人所否認，
    並以前揭情詞辯解，從而，本件所應審究者厥為：上訴人有
    無給付系爭本票之票款63,000元予被上訴人？經查：上訴人
    固主張其已給付系爭本票之票款63,000元予被上訴人，被上
    訴人並在系爭本票影本上簽名並寫下「PD」，即表示伊已付
    清該筆金額等語，並提出系爭本票影本為證，惟為被上訴人
    所否認，上訴人自應就該有利於己之事實負舉證之責任。惟
    查，經原審於99年4月26日言詞辯論期日當庭諭知被上訴人
    書寫其英文名字「Jennie」橫式10次附卷，經初步勘驗筆跡
    及神韻與系爭本票影本上之簽名筆跡明顯不同；再經本院於
    99年8月3日準備程序期日當庭諭知被上訴人書寫「PD」橫式
    10次附卷，與系爭本票影本上之「PD」筆跡亦不相符，則上
    訴人主張系爭本票影本上之「Jennie」簽名及「PD」筆跡均
    係被上訴人所為，已非可採。至上訴人於原審固另聲請傳喚
    證人甲○於99年4月2日言詞辯論期日到庭具結證述：「（有
    無看過系爭本票？）沒有看過系爭本票，但是我有看過原告
    庭呈之系爭本票影本。」、「（為何會看過系爭本票影本？
    ）因為原告向被告買車，因為原告沒有錢就向我借60,000元
    交給被告，我有將60,000元交付給原告，提出借據1張，我
    有當場看到原告將63,000元交給被告，當初是原告約我到她
    店裡，我到原告的店裡時，被告已經在場了，被告收受原告
    交付的款項後，並在原告庭呈之本票影本上簽名並寫上「PD
    」。」云云；然查證人甲○於本院審理時則又改證稱：「（
    98 年5月20日你為何會與上訴人丁○○去台中縣潭子鄉○○
    村○○街潭秀巷68號？）因為我與上訴人丁○○認識很久，
    我們2人是朋友，她是事先打大哥大給我說她要借錢，我說5
    月20日到我的店，因為5月20日要領薪水，我店在潭子530號
    賣鞋子的店，是專門賣給菲律賓人的。」、「（5月20日當
    天上訴人何時去找你？）5月20日當天下午，她過來找我拿
    錢，上訴人丁○○的店距離我們的店約5分鐘就到了，她是
    走路過來的。」、「（上訴人丁○○向你借錢之後，你們如
    何到潭秀巷68號？）上訴人丁○○與被上訴人一起到我的店
    ，我的店在潭子530 號，我在我店裡有看到上訴人丁○○把
    錢交給被上訴人。」云云。細觀證人甲○上開證詞，對於其
    交付借款予上訴人及上訴人還款予被上訴人之地點，先證稱
    為上訴人位於台中縣潭子鄉○○村○○街潭秀巷68號的店裡
    ；後又改證稱為其位於潭子530號的店內，其證詞非但相互
    齟齬，且其於本院審理時之證詞亦與上訴人主張還款之情節
    有異，殊難採信。再參以系爭本票影本上之「Jennie」簽名
    及「PD」筆跡並非被上訴人所為，已如前述，則證人甲○上
    開證述內容亦有明顯之瑕疵，是其證詞顯難資為有利於上訴
    人之認定。此外，上訴人就其上開主張復未再舉證以實其說
    ，其主張即難憑採。
四、綜上所述，上訴人既無法舉證證明系爭本票影本上之「
    Jennie」簽名及「PD」筆跡確係被上訴人所為，則上訴人主
    張伊已付清向被上訴人購買汽車之尾款63,000元，系爭本票
    所擔保之原因債務應已消滅，故被上訴人就系爭本票對伊即
    無任何票據上之權利可言，自亦不得對伊強制執行等語，即
    不足採。從而，上訴人依民事訴訟法第247條之規定，訴請
    確認系爭本票債權不存在，並依強制執行法第14條第2項規
    定，提起債務人異議之訴，請求撤銷本院99年度司執字第
    13738號給付票款強制執行事件之強制執行程序，於法均屬
    無據，應予駁回。原審為上訴人敗訴之判決，核無不合。上
    訴意旨指摘原判決不當，聲明廢棄改判，為無理由，應駁回
    其上訴。
伍、結論：本件上訴為無理由，依民事訴訟法第436條之1第3項
    、第449條第1項、第78條，判決如主文。
中    華    民    國    99    年    10    月    15    日
                  民事第二庭  審判長法  官  王  銘
                                    法  官  涂秀玲
                                    法  官  黃炫中
正本證明與原本無異。
不得上訴。
中    華    民    國    99    年    10    月    15    日
                                    書記官
┌──┬──────┬───────┬───────┬──────┬──┐
│編號│發票日      │  票面金額    │到期日        │ 票據號碼   │備考│
│    │            │ （新臺幣）   │              │            │    │
├──┼──────┼───────┼───────┼──────┼──┤
│001 │98年4月16日 │63,000元      │98年4月16日   │CH201402    │    │
└──┴──────┴───────┴───────┴──────┴──┘

司法院資訊處製作；財團法人民間司法改革基金會備份。
